臺灣桃園地方法院交通事件裁定　　　　　　　　　　九十二年度交聲字第四六九號
　　原處分機關　交通部公路總局新竹區監理所中壢監理站
　　異　議　人
　　即受處分人　甲○○
右列受處分人因違反道路交通管理處罰條例案件，對於交通部公路總局新竹區監理所
中壢監理站所為處分（中華民國九十二年十月二十二日壢監裁字第裁五三─Ｄ九Ｂ三
五三九八七號裁決書）不服，聲明異議，本院裁定如左：
    主    文
原處分均撤銷。
甲○○不罰。
    理    由
一、原處分意旨略以：桃園縣政府警察局平鎮分局北勢派出所員警，於民國九十二年
    七月五日下午五時十分許，在桃園縣平鎮市○○路○○道路陸橋下，發現車牌號
    碼ＢＷＴ─三０六號重型機車駕駛人因未載安全帽，而指示該駕駛人停車受檢，
    惟其不依指示停車，反而加速逃逸，經員警記下車號，並查明異議人即受處分人
    甲○○為該車登記所有人，遂以受處分人騎乘機車未戴安全帽及拒絕停車接受稽
    查而逃逸，違反道路交通管理處罰條例第三十一條第六項及第六十條第一項規定
    之行為掣單舉發，受處分人不服，原處分機關乃函詢舉發單位，仍認受處分人有
    右揭違規事實，乃於九十年十月二十二日，以壢監裁字第裁五三─Ｄ九Ｂ三五三
    九八七號裁決書，裁處受處分人罰鍰新臺幣四千五百元，並記違規點數一點。
二、訊據受處分人堅詞否認有右揭騎乘機車未戴安全帽及拒絕停車接受稽查而逃逸等
    違規行為，辯稱：伊當時人在桃園的學校裡面打籃球，當天沒有騎機車等語。原
    處分機關認受處分人有上開違規行為，係以舉發單位九十二年九月二十五日平警
    分交字第０九二六０二三七六八號函為據。
三、按法院受理交通事件，準用刑事訴訟法之規定，道路交通管理處罰條例第八十九
    條前段定有明文，是最高法院七十六年臺上字第四九八六號判例「認定犯罪事實
    所憑之證據，雖不以直接證據為限，間接證據亦包括在內，然而無論直接證據或
    間接證據，其為訴訟上之證明，須於通常一般之人均不致有所懷疑，而得確信其
    為真實之程度者，始得據為有罪之認定，倘其證明尚未達到此一程度，而有合理
    之懷疑存在而無從使事實審法院得有罪之確信時，即應由法院為諭知被告無罪之
    判決。」所揭示刑事訴訟法上法院認定事實之最重要原則之一－即認定被告有罪
    ，就該有罪事實不能有任何之合理懷疑存在（beyond the reasonable doubt）
    之原則於法院審理行為人違反道路交通管理處罰條例案件時，當有其適用，易言
    之，法院於審理行為人違反道路交通管理處罰條例案件，當踐行完畢調查證據之
    程序後，為事實之認定時，如就原處分機關所認定之行為人違規之事實仍有合理
    之訴訟上懷疑，而無法百分之百確信行為人確有該當於道路交通管理處罰條例各
    該處罰條文之構成要件事實時，此際即應依訴訟上之待證事實「倘有懷疑，則從
    被告之利益作解釋」（in dubi opro reo）之證據法則，作對受處分人有利之認
    定。經查：
    (一)依右揭舉發單位函所載：據執勤員警表示，九十二年七月十五日十七時，ＢＷ
      Ｔ─三０六號車在平鎮市○○路○○道路橋下，駕駛人（年約三十歲左右）及
      乘客未戴安全帽明顯違規，乃示警鳴笛並以手勢指揮令其停靠路邊接受稽查，
      然該車卻無停車之意，迴轉加速由中豐路往龍潭方向行駛逃逸，當時適逢塞車
      時段，該車車速不快，乃記下該車號、廠牌、顏色經電腦查證無訛始予逕行舉
      發等語；及證人即本案舉發員警何汝霖就此於本院調查中所述：伊當時執行交
      通疏導的勤務˙˙˙伊是在路邊，當時路口是紅燈有一台機車是由龍潭往中壢
      的方向，在那邊停等紅燈，伊看到那個機車騎士沒有戴安全帽，就上前示意並
      且吹哨叫他靠路邊停，他有注意到伊，伊要走過去的時候他就迴轉往龍潭方向
      騎走˙˙˙（你如何可以確定是本案的機車車號？）他一迴轉的時候伊就看到
      他的車牌號碼，伊就立刻記在伊的記事本裡面等語。本件既係員警何汝霖以目
      擊記下車號之方式舉發，參以其於本院調查中所述：（你往他的方向走過去到
      他離開的時候大約時間有多久？）大約有四、五秒左右，當時他是要迴轉剛起
      步等語，則其與違規車輛彼此僅止於瞬間接觸，駕駛人又急於逸脫，舉發員警
      是否可以毫無錯誤地記下六碼之車號，並非無疑。
    (二)依上開函所示，駕駛人年約三十歲左右，然本件受處分人為七十年十月十六日
      生，此業據本院核閱其年籍資料無訛並筆錄在卷，其本件行為時僅為二十二歲
      ，且當時為在學學生，此顯然與舉發員警所述年齡特徵並不相符。又依受處分
      人當庭提出之戶籍謄本，當時受處分人係與其父胡茂雄、其母余美祝及其弟胡
      榮澤同住，經本院當庭命舉發員警何汝霖指認受處分人、胡茂雄及胡榮澤是否
      為右揭行為人，其就此證稱：（對於當庭的甲○○及胡榮澤是否能夠指認？）
      無法確定，（對於他們二人之身形與你舉發單上所述是否相符？）無法確定，
      （對於胡茂雄是否當時他所騎？）伊確定不是他，因為當時距離很近，伊看得
      很清楚，是一個年輕人在騎的等語。則證人何汝霖對於本件違規行為人是否為
      受處分人，亦未能明確指認。
四、綜上所述，本件是以目擊方式舉發，以當時情況而言，既有如前述誤認之可能，
    而舉發員警所述駕駛人年齡不僅顯然與受處分人不符，且其亦未能明確指認受處
    分人即為右揭違規行為人，佐以證人何汝霖於本院調查中所述：（當時除了你看
    到機車車牌號碼，有無其他人看到？）當時伊同事站在路口指揮交通所以沒有看
    到，只有伊看到，（當時你有無拍照或是其他採證？）沒有，就是伊看到車號以
    後記下來，伊回去有查車籍資料跟伊看到的車型是否相符，發現車型相符等語，
    是本件顯無其他積極證據足以證明受處分人即為右揭違規之人，按上說明，應作
    有利於受處分人之認定。是受處分人右揭違規行為既未能證明，自應由本院將原
    處分撤銷，改諭知受處分人不罰。
據上論斷，應依道路交通管理處罰條例第八十七條第二項，道路交通案件處理辦法第
二十條前段裁定如主文。
中      華      民      國    九十三    年      一      月     十三     日
                                   臺灣桃園地方法院交通法庭
                                       法  官  許  泰  誠
右正本證明與原本無異。
如不服本裁定，應於裁定送達後五日內向本院提出抗告狀。
                                       書記官  王  嘉  麒
中      華      民      國    九十三    年      一      月     十六     日
